【裁判字號】    90,訴,389
【裁判日期】    900928
【裁判案由】    偽造文書等
【裁判全文】
臺灣士林地方法院刑事判決                            九十年度訴字第三八九號
    公  訴  人  臺灣士林地方法院檢察署檢察官
    被      告  乙○○
右列被告因偽造文書等案件，經檢察官提起公訴 (九十年度偵字第八一四二號、八一
七Ｏ號)，本院判決如左：
    主  文
乙○○服用酒類，不能安全駕駛動力交通工具而駕駛，處有期徒刑參月，如易科罰金
以佰元折算壹日，又行使偽造私文書，足以生損害於公眾及他人，處有期徒刑肆月
，如易科罰金以參佰元折算壹日，逕行逮捕通知書（甲○○之簽名壹枚及指印貳枚，
一式二份）、內政部警政署國道公路警察局舉發違反道路交通管理事件通知單（公警
局交字第Ｚ00000000號，甲○○簽名壹枚，一式二份）、偵訊（調查）筆錄
（甲○○之簽名捺指印參枚、指印柒枚，一式二份）上偽造之「甲○○」之簽名、捺
指印均沒收，應執行有期徒刑伍月，如易科罰金以參佰元折算壹日，緩刑參年，逕行
逮捕通知書（甲○○之簽名壹枚及指印貳枚，一式二份）、內政部警政署國道公路警
察局舉發違反道路交通管理事件通知單（公警局交字第Ｚ00000000號，甲○
○簽名壹枚，一式二份）、偵訊（調查）筆錄（甲○○之簽名捺指印參枚、指印柒枚
，一式二份）上偽造之「甲○○」之簽名、捺指印均沒收。
    事  實
一、乙○○明知服用酒類，會導致不能安全駕駛動力交通工具，竟於九十年六月一日
    二十時許在臺北市○○路附近與友人共同飲用高酒，並於飲酒後貿然駕駛車牌
    八Ａ─七二九九號自用小客車，置路上不特定人及車輛安全於不顧，嗣於同日二
    十三時五十七分許，於行經國道一號高速公路汐止收費站北向處，因有異常駕駛
    之情形，為警欄查並實施酒精測試，測得其呼氣酒精濃度測試器測得之呼氣濃度
    達到每公升零點九五毫克，客觀上已達不能安全駕駛動力交通工具之程度。
二、乙○○因酒後駕駛汽車行為，為內政部警政署國道公路警察局第一警察隊汐止分
    隊員警洪國凱查獲時，乙○○為逃避酒後駕車之交通處罰及刑事責任，竟另行起
    意，九十年六月二日零時三十分許，在該分隊辦公處所內，冒用其兄「甲○○」
    之名應訊，並接續於逕行逮捕通知書（甲○○之簽名一枚及指印二枚，一式二份
    ，一份交由被告收執，一份由司法警察機關存查）、內政部警政署國道公路警察
    局舉發違反道路交通管理事件通知單收受通知聯者簽章處（公警局交字第Ｚ00
    000000號，甲○○簽名一枚，一式二份，一份交由違規人即被告收執，一
    份由司法警察機關存查）、偵訊（調查）筆錄（甲○○之簽名捺指印三枚、指印
    七枚，公訴人誤認為四枚，一式二份，一份由移送機關存查，一份由移送機關移
    送檢察署）上，偽簽「甲○○」之簽名、捺指印，以「甲○○」名義接受員警訊
    問之警訊筆錄，並表示「甲○○」已受通知違反道路交通管理處罰條例、接受為
    警察機關依法逕行逮捕文書之意，並將其中之內政部警政署國道公路警察局舉發
    違反道路交通管理事件通知單移送聯（公警局交字第Ｚ00000000號）及
    逕行拘提、逮捕通知書各一份持以行使交回承辦員警，足生損害於甲○○、司法
    警察機關製作筆錄及道路交通管理之正確性。乙○○嗣於九十年六月七日犯罪被
    發覺前，自行前往台灣基隆地方法院檢察署向該署檢察官自首而接受裁判。
三、案經臺灣基隆地方法院檢察署呈請台灣高等法院檢察署令轉臺灣士林地方法院檢
    察署檢察官偵查及檢察官自動檢舉起訴。
    理  由
一、右開事實，迭經被告乙○○在偵審中供承不諱，並經證人甲○○證述屬實，且有
    並有乙○○名義之酒精測試紀錄、刑法第一百八十三條之三案件觀察紀錄表甲○
    ○名義之逕行逮捕通知書、內政部警政署國道公路警察局舉發違反道路交通管理
    事件通知單、偵訊（調查）筆錄等在卷可證。犯行自堪認定，應依法論科。
二、按當人飲酒後，若以呼氣酒精濃度測試器測得之呼氣濃度達到每公升零點五毫克
    時，反應較慢，感覺減低，將影響駕駛；達到每公升０‧七五毫克時，思考與個
    性行為均會改變；達到每公升一‧０毫克時，步態不穩，噁心嘔吐，精神混惑不
    清晰；達到每公升一‧五毫克時，說話不清楚，感覺喪失，視力模糊；達到每公
    升二‧０毫克時，體溫與血糖均降低，肌肉控制差，甚至會導致癲癇發作；達到
    每公升三‧五毫克時，則已經神智不清，反射減低，甚至呼吸抑制，業據行政院
    國軍退除役官兵輔導委員會臺北榮民總醫院以民國八十八年八月五日（八八）北
    總內字第二六八六八號函示明確（附於九十年度偵字第八一七Ｏ號卷內），又逕
    行逮捕通知書程序為員警依刑事訴訟法第八十八條之一第四項規定，所應踐行之
    偵查程序，其所製作之逕行逮捕通知書，交由受訊者簽名、捺印，係確保受訊者
    已知悉為員警依法逮捕，並已受合法告知之意思表示，另內政部警政署國道公路
    警察局舉發違反道路交通管理事件通知單上「收受通知聯者簽章」一欄上，簽署
    姓名，依道路交通案件處理辦法規定，即表示受處分之人收到該通知之證明，其
    性質與收據相同，故均屬刑法第二百二十條之以文書論之文書，而被告在簽名後
    ，又將上開文書持交員警，顯然已對警方為一定意思內容之表示，另構成行使偽
    造私文書之行為，核被告在上開逕行逮捕通知書、內政部警政署國道公路警察局
    舉發違反道路交通管理事件通知單收受通知聯者簽章處（公警局交字第Ｚ000
    00000號），偽造「甲○○」之簽名及捺指印並予以行使之所為，係犯刑法
    第二百十六條、第二百十條之行使偽造私文書罪。被告另在警訊（調查）筆錄上
    ，偽簽「甲○○」之簽名及捺指印，此部分所為係犯刑法第二百十七條之偽造署
    押罪，被告乙○○嗣於九十年六月七日犯罪被發覺前，自行前往台灣基隆地方法
    院檢察署向該署檢察官自首冒用甲○○名義應訊而偽造甲○○之簽名捺指印於逕
    行逮捕通知書、內政部警政署國道公路警察局舉發違反道路交通管理事件通知單
    上「收受通知聯者簽章」，警訊筆錄等而接受裁判，有該署偵查筆錄在卷可稽，
    合於自首之規定，應依法減輕其刑，其於上開逕行逮捕通知書、內政部警政署國
    道公路警察局舉發違反道路交通管理事件通知單收受通知聯者簽章處（公警局交
    字第Ｚ00000000號），偽造「甲○○」之署押，均係基於同一犯意所為
    接續行為，屬實質上之一行為，應各論以單純之偽造署押之一行為，被告偽造署
    押之行為係偽造私文書之部分行為，其偽造私文書之低度行為，又為行使之高度
    行為所吸收，均不另論罪。公訴人認偽造押署與偽造私文書係數罪云云，見解容
    有未洽，被告乙○○所犯上開公共危險、行使偽造私文書行為，犯意各別，構成
    要件不同，為數罪，應分論併罰，爰審酌被告之品行、犯罪動機、目的、手段、
    所生之危害及犯罪後之態度等一切情狀，分別量處如主文所示之刑，並諭知易科
    罰金之折算標準，並定應執行之刑，且就其之執行之刑，並諭知易科罰金之折算
    標準。又查被告未曾受有期徒刑以上刑之宣告，有臺灣高等法院被告全國前案紀
    錄表一紙可按。犯後深知悔悟，又有正當職業，經此教訓，當知警惕，無再犯之
    虞。本院因認對被告所處徒刑以暫不執行為適當，併予宣告緩刑參年，以啟自新
三、本案之逕行逮捕通知書（甲○○之簽名一枚及指印二枚，一式二份，一份交由被
    告收執，一份由司法警察機關存查）、內政部警政署國道公路警察局舉發違反道
    路交通管理事件通知單收受通知聯者簽章處（公警局交字第Ｚ00000000
    號，甲○○簽名一枚，一式二份，一份交由違規人即被告收執，一份由司法警察
    機關存查）、偵訊（調查）筆錄（甲○○之簽名捺指印三枚、指印七枚，公訴人
    誤認為四枚，一式二份，一份由移送機關存查，一份由移送機關移送檢察署）上
    ，偽簽「甲○○」之簽名、捺指印，均依法諭知沒收。
據上論結，應依刑事訴訟法第二百九十九條第一項前段、刑法第一百八十五條之三、
第二百十條、第二百十六條、第六十二條前段、第四十一條第一項前段、第五十一條
第五款、第七十四條第一款、第二百十九條、罰金罰鍰提高標準條例第一條前段、第
二條，判決如主文。
本案經檢察官張嘉芬到庭執行職務。
中      華      民      國      九十      年      九    月    二十八    日
                                      臺灣士林地方法院刑事第一庭
                                          法  官  蔡  明  宏
右正本證明與原本無異。
如不服本判決應於送達後十日內向本院提出上訴狀。
                                          書記官  陳  漢  朝
中      華      民      國      九十      年      十    月      九      日
附錄本案論罪科刑法條全文
刑法第二百一十條：
偽造、變造私文書，足以生損害於公眾或他人者，處五年以下有期徒刑。
刑法第二百一十六條：
行使第二百十條至第二百十五條之文書者，依偽造、變造文書或登載不實事項或使登
載不實事項之規定處斷。
刑法第一百八十五條之三：
服用毒品、麻醉藥品、酒類或其他相類之物，不能安全駕駛動力交通工具而駕駛者，
處一年以下有期徒刑、拘役或三萬元以下罰金。


司法院資訊處製作；財團法人民間司法改革基金會備份。
